【裁判字號】    89,易,1757
【裁判日期】    890915
【裁判案由】    違反健康食品管理法
【裁判全文】
臺灣臺北地方法院刑事判決                        八十九年度易字第一七五七號
    公  訴  人  臺灣臺北地方法院檢察署檢察官
    被      告  百內爾國際股份有限公司
    代  表  人  甲○○
    被      告  乙○○
右列被告等因違反健康食品管理法案件，經檢察官聲請簡易判決處刑（八十九年度偵
字一二九九四號），本院認應依通常程序審理，判決如左：
    主  文
百內爾國際股份有限公司其受雇人，因執行業務，違反食品非依健康食品管理法之規
定，不得廣告為健康食品，科罰金新台幣伍萬元。
乙○○法人之受雇人，因執行業務，違反食品非依健康食品管理法之規定，不得廣告
為健康食品，處有期徒刑參月，如易科罰金，以參佰元折算壹日，緩刑貳年。
    事  實
一、乙○○為受僱於台北市○○○路○段一三二號四樓百內爾國際股份有限公司（下
    稱百內爾公司）之業管部經理，因執行職務，於百內爾公司經銷販售之「蒟蒻系
    列產品」，未經主管機關核准為「健康食品」，竟於其宣傳資料冊產品篇第十五
    頁內容敘述「蒟蒻更可平衡體內的膽固醇含量，並將腸內的老廢及有害細菌一起
    排除、、、」詞句，涉及違反屬於「健康食品」之調節血脂功能及調整腸胃功能
    保健功效之規定。嗣於民國（下同）八十九年一月二十八日經基隆市衛生局在其
    轄區○○市○○路「基隆百內爾之家」查獲其經銷之「蒟蒻系列產品」宣傳資料
    冊內產品篇第十五頁上標示上開屬健康食品之行為。
二、案經臺北市政府衛生局函送台灣台北地方法院檢察署檢察官偵查起訴。
    理  由
一、訊據被告乙○○固坦承為公司業管部經理，並負責系爭宣傳資料之印製，惟矢口
    否認有何違反健康食品管理法之行為，辯稱：該資料冊是內部說明用，並不是宣
    傳單云云。經查，本案百內爾公司內部教育資料，只要其能達到對大眾宣傳之效
    果，不論係定期或不定期、對內或對外發行，均涉屬廣告之行為，而該資料內容
    涉及保健功效，自有違反健康食品管理法第六條規定之要件，此有行政院衛生署
    於八十九年六月九日以衛署食字第八九○二八六九四號函覆台灣台北地方法院檢
    察署之函文在卷為憑。再查，依證人江美珠於本院八十九年九月八日審理時到庭
    證稱：「我是公司鑽石級經理，負責傳銷業務，是全省的，公司鑽石級經理有六
    、七十位，．．．這是鑽石級開會時用的，我下面有四千多位會員，但每個鑽石
    級的經理旗下的會員人數不一定，系爭資料冊，公司並沒有禁止向外發行。．．
    ．」內容，足證被告公司為一直銷公司，其公司鑽石級之經理即多達六、七十位
    ，每人一本系爭之宣傳資料冊，再由該鑽石級經理向其旗下數千名之會員為相同
    內容之宣導，難謂其無產生對大眾宣傳之效果，是被告乙○○辯稱該資料冊是內
    部說明用，並不是宣傳單，並非屬實，不足採信。本件事證明確，犯行堪予認定
    ，應依法論科。
二、核被告乙○○所為，係違反健康食品管理法第六條規定食品非依健康食品管理法
    之規定，不得廣告為健康食品，並依同法第二十一條第一項之規定論處；被告百
    內爾公司因其受雇人乙○○，因執行業務，犯健康食品管理法第二十一條之罪，
    依同法第二十六條亦科以該條之罰金。爰審酌被告等犯罪情節尚屬輕微，且已積
    極回收改善，且所生損害不大及犯後態度良好等一切情狀，各量處如主文所示之
    刑，並諭知易科罰金之折算標準，以資懲儆。查被告乙○○前未曾受有期徒刑以
    上刑之宣告，有台灣高等法院檢察署刑案紀錄簡覆表附卷可稽，其因一時貪慾圖
    便致罹刑章，且被告有正當職業，於案發後亦已積極回收改善，經此刑之教訓，
    當知所警惕，而無再犯之虞，本院認前開對其宣告之刑，以暫不執行為適當，爰
    併宣告緩刑二年，以啟自新。扣案崇賢機構百內爾事業資料冊為被告百內爾公司
    鑽石級經理江美珠所有，並非被告所有，非得沒收，併予敘明。
據上論斷，應依刑事訴訟法第二百九十九條第一項前段、第四百五十二條、健康食品
管理法第二十一條第一項、第二十六條、刑法第十一條、第四十一條、第七十四條第
一款、罰金罰鍰提高標準條例第二條，判決如主文。
本案經檢察官楊榮宗到庭執行職務
中    華    民    國      八十九      年      九      月    十五      日
                                      臺灣臺北地方法院刑事第七庭
                                          法  官  陶亞琴
右正本證明與原本無異。
如不服本判決，應於判決送達後十日內，向本院提出上訴狀。
                                          書記官  陳圓圓
中    華    民    國      八十九      年      九      月    二十六    日
附錄本案論罪科刑法條全文：
健康食品管理法第六條
食品非依本法之規定，不得標示或廣告為健康食品。
食品標示或廣告提供特殊營養素或具有特定保健功效者，應依本法之規定辦理之。
健康食品管理法第二十一條
未經核准擅自製造或輸入健康食品或違反第六條第一項規定者，處三年以下有期徒刑
，得併科新台幣一百萬元以下罰金。
明知為前項之食品而販賣、供應、運送、寄藏、牙保、轉讓、標示、廣告或意圖販賣
而陳列者，依前項規定處罰之。
健康食品管理法第二十六條
法人之代表人、法人或自然人之代理人或受雇人，因執行業務，犯第二十一條至第二
十二條之罪者，除依各該條之規定處罰其行為人外，對該法人或自然人亦科以各該條
之罰金。


司法院資訊處製作；財團法人民間司法改革基金會備份。
